臺灣雲林地方法院刑事判決
111年度金訴字第36號
公  訴  人  臺灣雲林地方檢察署檢察官
被      告  趙子傑  



選任辯護人  康志遠律師（法扶律師）            
上列被告因違反洗錢防制法等案件，經檢察官提起公訴（110年
度偵字第9044號），本院判決如下：
    主    文
趙子傑無罪。
    理    由
一、公訴意旨略以：被告趙子傑於民國110年11月11日前某時，
    與真實姓名年籍不詳、通訊軟體LINE暱稱為「小文」之詐欺
    集團成員連繫後，擔任取簿手，負責向被害人領取提款卡及
    密碼。被告趙子傑意圖為自己不法之所有，基於共同詐欺取
    財及隱匿財產犯罪之犯意聯絡，由該詐欺集團不詳成員於11
    0年11月7日透過網路家庭代工求職廣告等方式施行詐術，致
    告訴人陳世德不疑有它，而將其名下之金融卡計有4張（包
    括中華郵政000-00000000000000號、土地銀行000-00000000
    0000號、台北富邦銀行000-00000000000000號、台新銀行00
    000000000000號等帳戶）透過便利商店店到店包裹交寄方式
    ，寄送至址設雲林縣○○鎮○○路000號之統一便利商店雲南門
    市戶。迨同年月11日10時27分許，被告趙子傑接獲「小文」
    之指示，乃駕駛車牌號碼00-0000號之自用小客車前往上開
    便利商店領取包裹，繼而駕車前往轉寄彰化縣○○市○○路000
    號之正達貨運行寄放該包裹。嗣因告訴人陳世德覺察帳戶發
    生異狀乃報警處理，經警調閱相關監視錄影資料並循線查察
    ，因而得知上情。因認被告涉犯刑法第339條第1項之詐欺取
    財、洗錢防制法第2條、第14條第1項之洗錢等罪嫌等語。
二、按犯罪事實應依證據認定之，無證據不得認定犯罪事實；不
    能證明被告犯罪者，應諭知無罪之判決；刑事訴訟法第154
    條第2項、第301條第1項分別定有明文。再檢察官對於起訴
    之犯罪事實，應負提出證據及說服之實質舉證責任。倘其所
    提出之證據，不足為被告有罪之積極證明，或其指出證明之
    方法，無從說服法院以形成被告有罪之心證者，基於無罪推
    定之原則，自應為被告無罪判決之諭知（刑事訴訟法第161
    條第1項、刑事妥速審判法第6條、最高法院92年台上字第12
    8號判決意旨參照）。
三、公訴意旨認被告涉有前開罪嫌，無非係以：㈠被告之供述；㈡
    告訴人陳世德之指述；㈢內政部警政署反詐騙諮詢專線紀錄
    表、高雄市政府警察局楠梓分局翠屏派出所受(處)理案件證
    明單、告訴人所提供遭詐騙過程之LINE對話紀錄、7-ELEVEN
    貨態查詢系統、車牌號碼00-0000號自用小客車之車籍資料
    、統一便利商店之監視錄影畫面截圖、被告行動電話內之對
    話與所拍攝照片等為其主要論據。
四、訊據被告固坦承有領取系爭包裹並轉寄正達貨運行之事實，
    惟堅決否認涉有上開罪嫌，辯稱：我當初是上網應徵物流公
    司員工，是上FB聯絡到小文，他剛好PO文要徵人，是景騰物
    流公司收取客人退換貨，我去領包裹不知道裡面是什麼東西
    等語。
五、經查：
  ㈠被告於110年11月11日前某時，有與真實姓名年籍不詳、通訊
    軟體LINE暱稱為「小文」之人聯繫；某詐欺集團不詳成員於
    110年11月7日透過網路家庭代工求職廣告等方式施行詐術，
    致告訴人不疑有它，而將其名下之金融卡計有4張（包括中
    華郵000-00000000000000號、土地銀行000-000000000000號
    、台北富邦銀行000-00000000000000號、台新銀行000-0000
    0000000000號等帳戶）透過便利商店店到店包裹交寄方式，
    寄送至址設雲林縣○○鎮○○路000號之統一便利商店雲南門市
    ；被告於同年月11日10時27分許，接獲「小文」之指示，駕
    駛車牌號碼00-0000號之自用小客車前往上開便利商店領取
    包裹，繼而駕車前往轉寄彰化縣○○市○○路000號之正達貨運
    行寄放該包裹等事實，業據被告於警詢、偵查及本院準備程
    序、審理時供述明確，核與證人即告訴人於警詢時證述之情
    節大抵相符，並有內政部警政署反詐騙諮詢專線紀錄表、高
    雄市政府警察局楠梓分局翠屏派出所受（處）理案件證明單
    影本各1份（偵卷第19頁、第20頁、第23頁）、告訴人與詐
    欺集團LINE對話紀錄擷圖1份（偵卷第33頁至第37頁）、統
    一超商貨態查詢系統貨態追蹤紀錄影本1紙（偵卷第41頁）
    、統一超商監視器畫面擷圖6張（偵卷第43頁至第47頁）、
    被告與車號00-0000號自小客車照片1張（偵卷第49頁）、被
    告與「小文」LINE對話紀錄擷圖2張（偵卷第51頁）、車號0
    0-0000號自小客車車輛詳細資料報表（偵卷第53頁）在卷可
    佐，則此等客觀事實，應堪認定。
　㈡惟按詐欺集團取得他人帳戶資料及指示他人領取帳戶資料包
    裹之原因甚多，並非必然係與詐欺集團成員間有犯意聯絡。
    倘依指示前往領取帳戶資料包裹之人主觀上與詐欺集團成員
    間無犯意聯絡，係遭詐欺集團詐騙，始前往領取包裹，再依
    指示將之轉交，即難僅憑被害人將受騙帳戶資料寄出，即認
    該領取帳戶資料包裹之人涉犯詐欺取財或一般洗錢犯行。
　㈢觀諸被告所提出之上開LINE對話紀錄內容，其等對話內容略
    有：
　  被  告：【張貼FB「大台中臨時打工資訊網」徵人啟事之擷
    圖1張】還有缺人嗎？
　　林文欽：您好，還有職缺，我先和您說明工作內容。
　  被  告：好喔。
　　林文欽：我們兼職人員的工作內容是要去超商收取客戶網購
    退換貨物品，在送到當日司機指定的集中地點。
    被  告：一個禮拜能做幾天？薪水怎麼算？
    林文欽：一週2-4天左右，方便跨縣市收取退換貨的話，日
    薪1300，日領薪轉。跨縣市您最遠能跑哪？
    被  告：都可以，我有機車跟汽車。
    林文欽：好的，依距離會另外補貼薪水，油錢和ETC全額補
    貼。您目前有正職或其他兼職工作嗎？
    被  告：我做房屋整修的，目前工作少。
    林文欽：了解，公司配合薪轉的銀行有：中國信託、台新、
    國泰、玉山，這幾家您有嗎？
    被  告：有國泰。
    林文欽：基本資料
　          姓名：
　          連絡電話：
　          出生年月日
　          教育程度：
　          工作經驗：
　          有無汽機車駕照：
            那您先填一下基本資料，晚點通知您。
    被  告：趙子傑
&ZZZZ; &ZZZZ; &ZZZZ; &ZZZZ; &ZZZZ; &ZZZZ; 0000000000
            台中市
            77/03/13
            高職
            保險跟建築
            有駕照　
　  林文欽：明天跑雲林跟新北喔，早上七點出發，四件。明天
    可以跑嗎？確定明天上班了。  
　　被  告：送完就領薪水嗎？
    林文欽：對呀，下班後就會匯了。雲林先收，明天我再跟司
    機確認收完要送到哪裡集中，送完後再去新北收取。
    被  告：我明天不行。
    林文欽：明天你有工作嗎？還是看你要不要收雲林的就好，
    北部的我安排別人去。
    被  告：雲林有幾件要收？
    林文欽：一件，收完就可以下班了。
    被  告：要到斗南哪裡啊？
    林文欽：對。雲林縣○○鎮○○路000號。所以明天你有辦法去
    收取嗎？
　　被  告：我明天加油的發票就能報帳了吧？
    林文欽：可以。
    被  告：【傳送「OK」貼圖】你們公司叫甚麼啊？
    林文欽：景騰物流。
    被  告：其他資料有了嗎？
    林文欽：姓名：洪凱翔
            電話：484
            門市：雲南
            地址:雲林縣○○鎮○○路000號
    被  告：我到了喔。
    林文欽：好，收完記得拍給我。
    被  告：【傳送「OK」貼圖】【傳送收取之貨物照片】
    林文欽：送到彰化就要送到正達行，地圖查一下就有了。
    被  告：【傳送「OK」貼圖】
    林文欽：到了就說要寄放。
            名字：林智傑
            電話：0000000000
    被  告：【傳送「OK」貼圖】【傳送寄放之發票】
    林文欽：拍那張給我。
    被  告：【傳送加油發票、取貨發票、寄放貨物發票照片】
　㈣而實務上常見真正基於詐欺犯意，以不法利益為對價，提供
    金融帳戶資料予詐欺集團，或為詐欺集團領取帳戶資料包裹
    之行為人，於案發後到案時，自覺心虛，而未能將自己當時
    與詐欺集團間全部、完整的對話內容陳報給檢警單位，部分
    縱使有提出，亦常見提出不完整之對話內容。然本案被告於
    警詢及準備程序中，均提出其留存以通訊軟體LINE與「小文
    」間之完整對話內容（偵卷第51頁、本院卷第123頁至第141
    頁），未有刪除、掩飾或隱匿情形，此與詐欺集團成員間通
    常使用匿名聯繫，完畢時即刪除相關紀錄，以避免遭警循線
    查獲之聯繫方式不同，則被告與「小文」詐欺集團成員間，
    是否確有犯意聯絡，實非無疑。　
　㈤由以上對話內容可知，其等對談者，均為與應徵景騰物流工
    作、前往超商收取客戶網購退換貨物品再送到指定集中地點
    等相關話題，未涉及詐欺集團，被告應係完全相信與其聯繫
    者為景騰物流公司人員，誤信對方係在處理應徵並分配前往
    超商收取客戶退換貨物品之工作等說詞，始傳送被告自己之
    個資，並依指示駕駛自己之車輛前往領取系爭包裹，再將之
    轉寄，則被告是否為詐欺集團同夥，顯然存疑。
　㈥又一般人對於社會事物之警覺程度因人而異，對於合法性之
    查證及辨識能力高低亦有不同，詐騙手法推陳出新，民眾未
    能適時辨別真實性，致遭渠等訛詐之詞所惑，而為不合情理
    之舉措者，尚非罕見。被告於本院準備程序時供稱：我去領
    包裹不知道裡面是什麼東西等語（本院卷第49、52頁）。參
    以，被告與「小文」間之上開對話內容及被告所傳送領取包
    裹之擷圖（偵卷第51頁），可知被告依指示領取系爭包裹後
    ，隨即將之拍照傳送「小文」，再將之轉寄正達貨運行，而
    觀諸該包裹擷圖照片，包裹整體完整無損，並無拆封痕跡，
    堪認被告前開所辯並非無據，是實難遽認被告主觀上明知或
    已預見「小文」可能為詐欺集團成員，並與其共犯本件詐欺
    犯行。
　㈦公訴意旨雖認被告前開所為，係在隱匿財產犯罪，而涉有一
    般洗錢罪嫌。惟按洗錢防制法之立法目的，依同法第1條之
    規定，係在防制洗錢，打擊犯罪；申言之，即在於防範與制
    止特定犯罪所得藉由金融機構帳戶或正常交易管道等洗錢行
    為，使其形式上轉換成為合法來源，而掩飾或切斷犯罪所得
    來源與犯罪之關聯性以躲避查緝。然單純領取帳戶資料包裹
    ，並將之轉寄他處，是否當然即屬公訴意旨所認之隱匿財產
    犯罪之洗錢行為，尚不可一概而論。且本件被告係誤信「小
    文」，始前往領取系爭包裹並將之轉寄他處，惟其並無詐欺
    犯意，業如前述，自亦無從認其有何洗錢之犯意，要屬當然
    ，是尚難對被告以洗錢罪相繩。
　㈧此外，公訴意旨所舉其餘證據，充其量僅可證明告訴人遭詐
    欺後，有寄出上開金融卡4張，嗣被告有前往領取系爭包裹
    並轉寄他處，均尚不足以佐證被告主觀上與詐欺集團成員間
    有犯意聯絡而參與本案，自難以此即認其有公訴意旨所指之
    犯行。
六、綜上所述，被告是否涉犯公訴意旨所指之詐欺取財、洗錢等
    犯行，既有合理之懷疑，且公訴人認為其涉犯此犯行所憑之
    證據，尚未達於通常一般之人均不致有所懷疑，而得確信其
    為真實之程度，依前揭說明，既不能證明被告犯罪，基於無
    罪推定原則，應為無罪之諭知。
據上論斷，應依刑事訴訟法第301條第1項前段，判決如主文。
本案經檢察官李文潔提起公訴，檢察官黃立夫、魏偕峯到庭執行
職務
中　　華　　民　　國    111    年   10    月    26    日
                  刑事第一庭  審判長法  官  王子榮
　　　　　　　　　
                                    法  官  黃玥婷
　　　　　　　　　　　　　　　　　　　 
                                    法  官  黃震岳
以上正本證明與原本無異。　　　　　　　
如不服本判決應於收受送達後20日內向本院提出上訴書狀，並應
敘述具體理由；其未敘述上訴理由者，應於上訴期間屆滿後20日
內向本院補提理由書（均須按他造當事人之人數附繕本）「切勿
逕送上級法院」。
告訴人或被害人如不服判決，應備理由具狀向檢察官請求上訴，
上訴期間之計算，以檢察官收受判決正本之日起算。
                                   書記官  洪秀虹       
中　　華　　民　　國　　111 　年　　10　　月　　26　　日